【裁判字號】    92,家訴,59
【裁判日期】    920725
【裁判案由】    確認親子關係不存在
【裁判全文】
臺灣臺中地方法院民事判決        九十二年家訴字第五九號
    原      告  乙○○
    訴訟代理人  林素貞
    被      告  甲○○
                        居彰化.
    訴訟代理人  陳建良律師
右當事人間確認親子關係不存在事件，本院判決如左：
    主      文
原告之訴駁回。
訴訟費用由原告負擔。
    事      實
甲、原告方面
一、聲明：確認原告與被告間之父子關係不存在。
二、陳述：
（一）緣原告與被告之生母楊淑美結婚，婚姻關係存續期間，原告之妻楊淑美與訴外
      人生下被告甲○○（民國六十九年一月十六日生），因被告當時是在原告與楊
      淑美婚姻關係存續中所生，且當時原告仍不知被告非原告與妻楊淑美所生，所
      以仍將被告登記為原告之長男，並將被告扶養長大。直至被告之弟江金火因服
      役而實施體檢，依體檢報告上所載為Ａ型血型，然原告與妻楊淑美血型均為Ｏ
      型，雙方所生之子女僅可能為Ｏ型，而不可能為Ａ型血型，經臺灣臺中地方法
      院九十一年度家訴字第二一○號判決確定原告與被告之弟江金火間之父子關係
      不存在。惟江金火竟告知被告甲○○亦非原告之親生子，經醫師診斷被告確為
      Ａ型血型，依遺傳學上遺傳法則原告與妻楊淑美所生子女不可能為Ａ型血型，
      足認原告與被告並無父子之血緣關係。
（二）原告與被告並無血緣關係，則原告並非被告之生父，惟戶籍謄本上仍記載被告
      之父為原告，此將影響原告與被告間之親權行使與扶養義務之負擔，兩造間之
      身分關係即非明確而有不妥，而此種不妥之狀態得以確認判決加以除去，應認
      原告有即受確認判決之法律上之利益，爰依法提起本件確認之訴。
三、證據：提出診斷證明書四紙及民事判決乙份以為證，並請求訊問證人林素貞。
乙、被告方面
一、聲明：駁回原告之訴。
二、陳述：
（一）原告提起本件確認親子關係不存在之訴，因被告為生母楊淑美所娩出，且係於
      楊淑美與原告之婚姻關係存續中受胎，依民法第一千零六十三條第一項之規定
      ，乃受推定為原告與妻楊淑美之婚生子，且被告出生前後迄今，原告與楊淑美
      並無分居之事實。
（二）原告欲否認被告為其婚生子，亦即欲確認與被告間之親子關係不存在，應依民
      法第一千零六十三條第二項但書之規定，於知悉被告出生之日起一年內提起否
      認子女之訴即確認親子關係不存在之訴，或依民事訴訟法第五百八十九條之一
      第一項前段規定，同列楊淑美為被告起訴。原告知悉被告出生已逾一年之法定
      期間未起訴，即不得再以任何方式爭執與被告之親子關係。原告提起本訴即為
      民法第一千零六十三條第二項所規定之否認子女之訴，原告就與被告間親子關
      係存否之問題，並無提起「一般確認訴訟」之餘地，則原告起訴時既未將被告
      之生母列為共同被告，原告之訴法律上顯無理由，應予駁回。
三、證據：提出戶籍謄本乙件為證。
    理      由
一、按妻之受胎係在婚姻關係存續中者，依民法第一千零六十三條第一項規定，應推
    定其所生之子女為婚生子女，受此推定之子女，惟在夫妻一方能證明妻非自夫受
    胎者，得依同條第二項之規定，於知悉子女出生之日起，一年內以訴否認之，如
    夫妻均已逾該項所定之法定期間而未提起否認之訴，或雖提起而未受有勝訴之確
    定判決以前，該子女在法律上不能不認為夫之婚生子女，無論何人，皆不得為反
    對之主張（司法院院字第二七七三號、院解字第三一八一號、四○八二號解釋，
    最高法院二十三年上字第三四七三號、七十五年台上字第二○七一號判例意旨參
    照）。亦即受婚生推定之子女，除依夫或妻提起否認之訴外，不能依其他方法否
    認其地位，且受一年除斥期間之限制，立法意旨在於維持法之秩序安定，早日確
    定子女身分關係，並維護家庭和平，避免婚生推定，可任意加以推翻，而影響婚
    姻家庭生活，製造紛爭。
二、本件原告主張原告與被告之生母楊淑美結婚，婚姻關係存續期間，原告之妻楊淑
    美與訴外人生下被告甲○○（六十九年一月十六日生），因被告當時是在原告與
    楊淑美婚姻關係存續中所生，且當時原告仍不知被告非原告與妻楊淑美所生，所
    以仍將被告登記為原告之長男，並將被告扶養長大。惟直至被告之弟江金火經本
    院九十一年度家訴字第二一○號判決確定原告與江金火間之親子關係不存在之際
    ，竟告知被告甲○○亦非原告之親生子，經醫師診斷被告確為Ａ型血型，而原告
    與妻楊淑美均為Ｏ型血型，依遺傳學上遺傳法則原告與妻楊淑美所生子女不可能
    為Ａ型血型，足認原告與被告並無父子之血緣關係等語，業據原告提出診斷證明
    書四紙為證，且經證人即兩造之鄰居林素貞到庭證稱：「自從上次原告告江金火
    之後，他（即江金火）跑來告訴我說要在九十二年三月退伍之後檢舉原告，被告
    非原告的親生兒子，原告將被告報為親生兒子是偽造文書，我才知道這個事，江
    金火也告訴原告，我才帶被告去驗血。」、「之前原告沒有懷疑被告不是他親生
    的兒子。這件事是乙○○的母親在江金火小時候跟江金火說的，要他們孝順原告
    ，而且原告以前年輕時出過車禍，影響他的生育能力。」等語（見九十二年四月
    四日言詞辯論筆錄），是原告主張被告非其親生子乙事應為真實。惟被告於六十
    九年一月十六日出生，受胎期間在原告與楊淑美之婚姻關係存續中，故依民法第
    一千零六十三條第一項之規定，推定為原告之婚生子，原告與被告縱非血緣上之
    父子，惟原告將被告撫養長大，與妻楊淑美均未於民法第一千零六十三條第二項
    之一年除斥期間內提起否認子女之訴，被告因受婚生推定而為原告之婚生子，揆
    諸前開說明，原告自不能再訴請確認親子關係不存在。從而，原告提起本件訴訟
    ，請求確認原告與被告間父子關係不存再為無理由，應予駁回。
三、據上論結，原告之訴為無理由，依民事訴訟法第七十八條，判決如主文。
中      華      民      國    九十二    年      七      月    二十五    日
                                    臺灣臺中地方法院家事法庭
~B法      官  廖穗蓁
右為正本係照原本作成
如對本判決上訴須於本判決送達後二十日內向本院提出上訴狀
中      華      民      國    九十二    年      七      月    二十八    日
~B法院書記官


司法院資訊處製作；財團法人民間司法改革基金會備份。
